【裁判字號】    95,訴,1567
【裁判日期】    951226
【裁判案由】    侵權行為損害賠償
【裁判全文】
臺灣板橋地方法院民事判決              95年度訴字第1567號
原      告  寰強科技有限公司
法定代理人  丙○○
訴訟代理人  李志雄律師
被      告  乙○○
上列當事人間請求侵權行為損害賠償事件，經本院於中華民國
95年12月5日言詞辯論終結，判決如下：
    主  文
被告應給付原告新臺幣拾陸萬捌仟柒佰玖拾元，及自民國九十
五年七月十九日起至清償日止，按年息百分之五計算之利息。
原告其餘之訴駁回。
訴訟費用由被告負擔分五分之二，餘由原告負擔。
本判決第一項得假執行；但被告如以新臺幣拾陸萬捌仟柒佰玖
拾元為原告預供擔保後，得免為假執行。
原告其餘假執行之聲請駁回。
    事實及理由
一、原告主張：原告之法定代理人丙○○於民國（下同）95年2
    月8 日下午2 時50分許，駕駛原告所有之BMW 廠牌，車號91
    16-LP 自用小客車遵循交岔路口號誌之指示，行經臺北縣林
    口鄉○○○路與忠孝交岔路口時，適逢被告乙○○駕駛車號
    AR-606 6自用小客車於上述時、地沿林口鄉○○路往泰山方
    向行駛，因被告行經肇事路口時，違反路口之號誌闖紅燈而
    與原告所有BMW 廠牌，車號9116 -LP之自小客車發生碰撞，
    以致原告所有上開BMW 車輛因此發生重大損害，原告屢次催
    促被告修繕，詎被告均置之不理，原告不得已自行將所有上
    開車輛送交歐特門汽車有限公司修繕，總計修繕費共新臺幣
    （下同）1,080, 000元，爰依民法第184 條第1 項、第191
    條之2 及第196 條等規定，請求被告賠償等語。並聲明請求
    ：被告應給付原告1,080,000 元及自起訴狀繕本送達翌日起
    至清償日止，按年息5%計算之利息；願供擔保請准宣告假執
    行。
二、被告則以：被告行經上開交岔路口時有依號誌之指示行駛，
    並非如原告指稱被告係闖紅燈行駛而肇事。又原告所有之自
    小客車修復費用應先扣除折舊費用，折舊後費用為171,215
    元等語，資為抗辯。併為答辯聲明：駁回原告之訴及其假執
    行聲請；如受不利判決，願供擔保請准宣告免為假執行。
三、兩造不爭執事項：
(一)被告於95年2 月8 日下午2 時50分許，駕駛其所有之車號AR
    -6066 號自用小客車，在臺北縣林口鄉○○○○路與忠孝交
    岔路口，與原告之法定代理人丙○○駕駛原告所有之車號91
    16-LP 號自用小客車相撞，致原告所有之自小客車之車頭毀
    損。
(二)原告所有之車號9116-LP 自用小客車係2002年2 月出廠，及
    原告因上開車禍致其所有自小客車之車頭毀損，而送交歐特
    門汽車有限公司修繕，總計修繕費用為1,080,000 元，並已
    付款。
四、本院之判斷：
(一)原告主張系爭車禍係因被告乙○○於上述時、地未遵守號誌
    之指示闖紅燈，致原告所有之系爭小客車車頭毀損等語，並
    經證人甲○○於臺北縣政府警察局新莊分局筆錄內證稱：「
    車禍發生時我乘坐黃耀民駕駛之7232-MN 號自小客，當時我
    所乘坐的車輛與9116-LP （即原告駕駛之車輛）同方向行駛
    （文化一路往林口方向）一起於路口停等紅燈，當時我們行
    駛的路口綠燈，最外側車道自小客9116-LP 號一看到綠燈就
    加速往前行駛，在肇事地發生車禍，當時我的行向是綠燈。
    」，有臺北縣政府警察局新莊分局95年8 月17日北縣警新交
    字第0950032901號函暨所附證人甲○○交通事故調查筆錄在
    卷可稽。再證人甲○○於本院言詞辯論時結證稱：「我跟我
    女朋友停在文化一路及忠孝路口等紅錄燈，我看到BMW 的汽
    車（即原告駕駛之車輛），與我同方向，我要左轉，綠燈的
    時候該BMW 的車加速往前開，此時我注意到左前方出來一部
    舊型汽車（即被告駕駛之車輛）何種廠牌我記不得，之後就
    看到那兩輛車在文化一路與忠孝路口撞到，比較接近右邊並
    非十字路口中央，被撞到的車是在搶一個燈號，車速很快，
    但時速多少我無法確定，我注意到BMW 的汽車是綠燈才起步
    ，BMW 是停在我的右方，也可以看到前方的燈號，因為路口
    很寬闊‧‧‧我們（指與原告）都是在紅燈等綠燈，當時綠
    燈號誌一亮BMW 的車子就前行，之後不到50公尺就撞到被告
    的車子，當時我無法判斷BMW 的車速」（見本院卷所附95年
    10月26日言詞辯論筆錄）。又證人甲○○與原告、被告間並
    無任何關係，自無為迴護原告故意構詞誣陷被告，而甘冒偽
    證罪責之理！是證人之證詞，自屬可信。再依上開臺北縣政
    府警察局新莊分局95年8 月17日北縣警新交字第0950032901
    號函暨所附道路交通事故現場圖以觀被告係由忠孝路往泰山
    方向行駛，而原告係由文化一路往林口方向行駛，二車相撞
    到點在文化一路與忠孝路口，距被告停等位置較遠，而距原
    告停等位置較近，再被告撞擊原告車輛之後，又因衝撞力量
    過大又相繼撞擊訴外人林裕崇、詹勳徵所駕之車輛，益足見
    被告確實未遵號誌行駛且車亦過快之事實，故原告該部分主
    張，堪信為真正。
(二)按「因故意或過失，不法侵害他人之權利者，負損害賠償責
    任。」、「汽車、機車或其他非依軌道行駛之動力車輛，在
    使用中加損害於他人者，駕駛人應賠償因此所生之損害。」
    ，民法第184 條第1 項前段、第191 條之2 分別定有明文。
    本件被告因過失不法侵害原告所有之車輛，致原告受有損害
    ，則原告依上開規定，請求被告負損害賠償責任，乃為有據
    。是上開系爭自用小客車經原告送廠修繕後，而請求修車費
    用其中零件費用部分為889,012 元，工資費用部分為190,98
    8 元，合計1,080,000 元，原告已如數給付，固據其提出歐
    特門汽車有限公司估價單、統一發票等影本為證（見本院三
    重簡易庭95年度重調字第105 號聲請卷第13至24頁）。惟按
    不法毀損他人之物者，被害人得請求賠償其物因毀損所減少
    之價額，民法第196 條亦定有明文。該條所謂減損之價額，
    係以該被毀損之物，在將毀未毀當時之價值作為計價時點，
    若該被毀損之物並非新品，則該物當時之價值，即為其被毀
    損致無法利用之損害價額，是倘一舊品遭毀損，而以新品更
    換之，就該物品而言，其更換後之價值反而高於更換前，此
    一情形即非所謂「賠償其物因毀損所減少之價額」，亦非所
    謂「回復原狀」之意旨，是計算損害價額時，對於以新品更
    換舊品情形，自以將新品與舊品間之差額委由原所有人承擔
    較為公平，此一差額，即所謂「折舊」，而侵權行為人所賠
    償者，即該被毀損物在將毀未毀當時之價值，如此始符所謂
    「賠償其物因毀損所減少之價額」，亦與所謂回復原狀之精
    神相符。是被告抗辯零件部分應予折舊，洵為有據。本件系
    爭自小客車出廠年月為2002年2 月，有原告提出行車執照影
    本1 件為證，並為被告所不爭執，該車至95年（2006年）2
    月8 日事故發生時，已使用4 年，依行政院公佈之固定資產
    耐用年限數表及固定資產折舊率之規定，系爭營業用大貨車
    之耐用年數為5 年，依定率遞減法每年折舊千分之200 ，是
    本件零件部分應予以折舊，折舊後金額應為280,817 元【計
    算式：889,012 －（889,012 ×0.2 ×4） ＝177,802 】，
    加計上述工資費用190,988 元，合計金額應為368,790元（
    177,802 ＋190,988 ＝368,790） ，原告逾此金額之請求，
    不應准許。
五、綜上所述，原告基於侵權行為法律關係，請求被告給付368,
    790 元及自起訴狀繕本送達翌日起（即被告於95年7 月18日
    至本院三重簡易庭調解之翌日即95年7 月19起），至清償日
    止，按年息5%計算之法定遲延利息部分，為有理由，應予准
    許，逾此金額之請求，非為正當，應予駁回。
六、本件事證已臻明確，兩造其餘主張陳述及攻擊防禦方法，經
    審酌與判決結果不生影響，爰不一一論述，亦併予敘明。
七、本件原告勝訴部分所命給付之金額因未逾500,000 元之判決
    ，原告雖聲請供擔保請求宣告假執行，不過係促請本院依職
    權宣告，本院依民事訴訟法第389 條第1 項第5 款之規定，
    依職權宣告假執行，惟被告陳明願供擔保聲請免為假執行，
    爰酌定相當之擔保金額准許之。至原告販訴部分，其假執行
    之聲請則無所附麗，應併予駁回。
八、結論：本件原告之訴為一部有理由，一部無理由，並依民事
    訴訟法第79條、第389 條第1 項第5 款、第392 條第2 項，
    判決如主文。
中    華    民    國    95    年    12    月    26    日
                     民事第二庭  法  官  潘  長  生
以上正本係照原本作成。
如對本判決上訴，須於判決送達後20日內向本院提出上訴狀。
中    華    民    國    95    年    12    月    28    日
                                書記官  許 清 琳


司法院資訊處製作；財團法人民間司法改革基金會備份。
